【裁判字號】    98,台上,1306
【裁判日期】    980312
【裁判案由】    公共危險
【裁判全文】
最高法院刑事判決            九十八年度台上字第一三０六號
上  訴  人  甲○○
            乙○○
上列上訴人等因公共危險案件，不服台灣高等法院中華民國九十
七年十一月二十八日第二審更審判決（九十七年度上更(一)字第三
二九號，起訴案號：台灣桃園地方法院檢察署九十二年度偵字第
一五二七三號），提起上訴，本院判決如下：
    主  文
上訴駁回。
    理  由
一、上訴人乙○○部分：
按刑事訴訟法第三百七十七條規定：上訴於第三審法院，非以判
決違背法令為理由不得為之；是提起第三審上訴，應以原判決違
背法令為理由，係屬法定要件；如果上訴理由書狀並未依據卷內
訴訟資料具體指摘原判決不適用何種法則或如何適用不當，或所
指摘原判決違法情事，顯與法律規定得為第三審上訴理由之違法
情形不相適合時，均應認其上訴為違背法律上之程式，予以駁回
。本件原判決撤銷第一審論處上訴人乙○○殺人未遂罪刑部分之
判決，就此部分改判論處乙○○共同放火燒燬現有人所在之建築
物未遂罪刑（處有期徒刑三年八月，減為有期徒刑一年十月，第
一審論處乙○○服用酒類，不能安全駕駛動力交通工具而駕駛部
分，經乙○○撤回其第二審上訴而確定；上訴人甲○○提起第三
審上訴部分，另從程序上駁回，詳如後述）。乙○○之上訴意旨
略稱：（一）乙○○車上並無蔘茸酒空瓶一只，綜觀全卷亦無證
據足以證明乙○○車上原即有該只蔘茸酒空瓶，原判決認定：「
乙○○車上有蔘茸酒空瓶一只」，顯有認定事實不依證據及理由
不備之違法。（二）乙○○始終否認曾與甲○○共同製造「汽油
彈」，辯稱：係甲○○單獨製作系爭汽油彈，原判決未說明認定
系爭汽油彈係上訴人等共同製造之證據及其認定之理由，已屬理
由不備；況且原判決既謂：「上訴人等互推責任」，而買汽油、
使用該汽油製造汽油彈及投擲系爭汽油彈者，均係甲○○，何能
單憑甲○○指述，即認乙○○與之有犯意聯絡﹖又系爭汽油彈實
有可能係上訴人等中之一人所製造，原審未予調查，亦有應於審
判期日調查之證據未予調查之違法。（三）乙○○為警查獲時呼
氣所含酒精濃度達每公升零點五五毫克，證人許進益、宗有貴復
均證稱：乙○○當時講話比較遲鈍等語，足見乙○○行為時確屬
意識不清，第一審判決既認定乙○○行為時已因服用酒類而不能
安全駕駛動力交通工具，原審不採納乙○○辯稱：伊當時已喝醉
，祇是聽從甲○○之指示開車，與吳某並無犯意聯絡等語，未
說明理由，有判決理由不備之違法。（四）乙○○於行為時精神
處於意識不清之狀況，其主觀上如何能有放火之不確定故意﹖而
上訴人等僅購買新台幣三元之九二無鉛汽油，所製作之汽油彈三
顆，勢必因汽油量甚微致威力不大，實不足以構成強大之爆炸威
力及殺傷力，而案發現場火勢亦非嚴重，復經證人詹政霖於第一
審證述在卷，證人宗有貴於第一審又證稱：上訴人等丟擲汽油彈
之處附近很空曠，不會導致建築物燒起來等語，則由上開客觀情
形觀察，乙○○應無放火燒燬現有人所在建築物之直接故意或不
確定故意，原判決認定乙○○有放火燒燬現有人所在建築物之不
確定故意，顯然違背經驗法則及論理法則等語。
惟查：原判決綜合卷內證據資料及調查證據之結果，認定乙○○
有其事實欄所載之犯行，已於理由內詳敘其調查證據之結果及取
捨證據認定之理由，並就乙○○否認犯罪所持之辯解，認非可採
，詳予指駁。復依憑卷內證據資料，說明認定上訴人等係利用乙
○○所駕小客車內原有之蔘茸酒空瓶一只及案發前購得康貝特、
不明品牌日本解酒飲料各一瓶之空瓶裝填汽油，共同製造汽油彈
等事實所憑之證據及其理由（見原判決正本第六頁第十六行至第
八頁第一行）。另又列舉證據及理由，說明上訴人等有放火燒燬
現有人所在建築物之不確定故意，以及乙○○事發前雖曾飲酒，
但其行為時精神狀態並無因精神障礙或其他心智缺陷，致不能辨
識其行為違法或欠缺依其辨識而行為之能力（即修正前刑法所稱
之心神喪失）或因前項之原因，致其辨識行為違法或依其辨識而
行為之能力，顯著減低（即修正前刑法所稱之精神耗弱）等情事
（見原判決正本第十頁第二六行至第十三頁第三十行）。從形式
上觀察，原判決並無理由不備、理由矛盾、採證違背經驗法則、
論理法則、應於審判期日調查之證據未予調查或認定事實不依證
據等違背法令之情形。乙○○上訴意旨（一）、（三）、（四）
均置原判決事實欄明確認定及理由內已詳予說明之事項於不顧，
或仍執原判決理由內已敘明不足採信之否認犯罪辯解，指摘原判
決理由不備；或僅憑己見，就事實審法院無違於證據法則之採證
認事自由判斷職權之合法行使，再為單純事實上爭執，俱非合法
之第三審上訴理由。再依原判決理由說明，係採納甲○○於警詢
供稱：「汽油彈是我與乙○○以康貝特空瓶裝油，瓶蓋以鑰匙打
油（洞）以衛生紙做引火共同製造的」等語，作為認定系爭汽油
彈係上訴人等共同製造之依據（見原判決正本第七頁第四行、第
五行）。上訴意旨（二）執以指摘原判決理由不備云云，自非依
據卷內資料而為主張。況且共同正犯在渠等犯意聯絡之範圍內，
應就他正犯實行之犯罪行為共同負責，原判決既認定乙○○與甲
○○就本件放火燒燬現有人所在建築物之行為有犯意聯絡及行為
分擔，則縱令系爭汽油彈係甲○○製造，乙○○亦無從卸免其罪
責，此一事實既於判決結果顯無影響，即無調查之必要性，原審
未予調查，亦難任指為違法。上訴意旨（二）另以此指摘原審證
據調查未盡，自不足以辨識原判決已具備違背法令之形式要件。
綜上所論，乙○○之上訴不合法律上之程式，予以駁回。
二、上訴人甲○○部分：
按第三審上訴書狀，應敘述上訴之理由，其未敘述者，得於提起
上訴後十日內補提理由書於原審法院，已逾上述期間，而於第三
審法院未判決前仍未提出上訴理由書狀者，第三審法院應以判決
駁回之，為刑事訴訟法第三百八十二條第一項、第三百九十五條
後段所明定。本件原判決撤銷第一審論處上訴人甲○○殺人未遂
罪刑部分之判決，就此部分改判論處甲○○共同放火燒燬現有人
所在之建築物未遂罪刑（處有期徒刑三年八月，減為有期徒刑一
年十月）。甲○○不服原審判決，於民國九十七年十二月二十四
日提起上訴，其上訴理由狀並未敘述理由，迄今逾期已久，於本
院未判決前仍未提出，依上開規定，其上訴自非合法，予以駁回
。
據上論結，應依刑事訴訟法第三百九十五條，判決如主文。
中    華    民    國  九十八  年    三    月   十二   日
                      最高法院刑事第八庭
                          審判長法官  林  永  茂
                                法官  吳  昆  仁
                                法官  蘇  振  堂
                                法官  蕭  仰  歸
                                法官  林  立  華
      本件正本證明與原本無異
                                      書  記  官
中    華    民    國  九十八  年    三    月   二十   日
                                                      Ｅ


司法院資訊處製作；財團法人民間司法改革基金會備份。
